【裁判字號】    95,交聲,515
【裁判日期】    950731
【裁判案由】    違反道路交通管理處罰條例聲明異議
【裁判全文】
臺灣士林地方法院交通事件裁定         95年度交聲字第515號
原處分機關  臺北市交通事件裁決所
異  議  人
即受處分人  甲○○
                      樓
上列異議人即受處分人因違反道路交通管理處罰條例案件，對於
臺北市交通事件裁決所中華民國95年7 月3 日所為之處分（原處
分案號：北市裁二字第裁22-AM0000000號），聲明異議，本院裁
定如下：
    主  文
原處分撤銷。
甲○○不罰。
    理  由
一、按法院受理交通事件，準用刑事訴訟法之規定，道路交通管
    理處罰條例第89條前段定有明文，是最高法院76年台上字第
    4986號判例所揭「認定犯罪事實所憑之證據，雖不以直接證
    據為限，間接證據亦包括在內；然而無論直接或間接證據，
    其為訴訟上之證明，須於通常一般之人均不致有所懷疑，而
    得確信其為真實之程度者，始得據為有罪之認定，倘其證明
    尚未達到此一程度，而有合理之懷疑存在以致事實審法院無
    從取得有罪之確信時，即應由法院為諭知被告無罪之判決」
    之意旨，於法院審理行為人違反道路交通管理處罰條例案件
    時，自當有其適用。易言之，法院於審理行為人違反道路交
    通管理處罰條例案件，當踐行完畢調查證據之程序後，為事
    實之認定時，如就原處分機關所認定之行為人違規事實仍有
    合理之訴訟上懷疑，而無法百分之百確信行為人確有該當於
    道路交通管理處罰條例各該處罰條文之構成要件事實時，即
    應依訴訟上對待證事實「倘有懷疑，則從被告之利益作解釋
    」之證據法則，作對受處分人有利之認定。
二、原處分意旨略以：異議人即受處分人甲○○所有車號CH—68
    05號自用小客車，於民國95年5 月6 日12時42分在臺北市新
    生高架橋「高架道路出入口跨越禁止變換車道線（雙白線）
    行駛」，經臺北市政府警察局中山分局圓山派出所交通警察
    大隊員警逕行舉發，依違反道路交通管理處罰條例第60條第
    2 項第3 款之規定，處罰鍰新臺幣900 元。
三、受處分人異議意旨固坦承有於前揭時、地在高架道路出入口
    跨越雙白線行駛之事實，惟堅詞否認有何違規行為，辯稱：
    案發當時，因該路段上有故障車阻礙道路行駛，故伊係為通
    行而出於不得已跨越雙白線繞道躲避障礙車，並非為超車而
    故意跨越雙白線云云。經查：按因避免自己或他人生命、身
    體、自由、名譽或財產之緊急危難而出於不得已之行為，不
    予處罰，但避難行為過當者，得減輕或免除其處罰，行政罰
    法第13條定有明文。本件由卷附第一張採證照片觀之，於照
    片左下角處，即受處分人原本行駛之最內側車道上確實有一
    輛白色車輛緊靠該車道最內側停駛，依白色車輛右側與雙白
    線剩餘之道路寬度觀之，若車輛行經該處，顯然必須先往右
    偏行並稍微跨越雙白線後，始能繞過該停駛車輛，繼續前行
    ，而該處乃係高架橋，車速均較一般平面道路為快，並不能
    要求後方行駛車輛見到該停駛車輛後，亦當場於車道停止等
    待，如此顯會造成後方車輛回堵或撞擊之危險，是車輛行經
    該處為避免上開造成他人往來之危險，自有不得已必須稍微
    向右跨越雙白線繞道違規而行之必要。又由第一張、第二張
    舉發照片可知，受處分人當時係先打右方向燈向有部分跨越
    雙白線後，超越上開停駛之白色車輛後，隨即更換回原直行
    車道，依一般經驗論之，若受處分人意欲跨越雙白線變換車
    道，亦無需在跨越雙白線後，又返回原先車道而緊隨該營業
    小客車之後，足見受處分人所辯其係為閃避停駛之故障車輛
    而不得已跨越雙白線行駛，顯非無據。是受處分人本件跨越
    雙白線行為，乃可合理懷疑係為避免高架橋上回堵、肇事之
    危險而不得已所為，衡諸首揭說明，自應為受處分人有利之
    推斷，方符上開有疑唯輕之原則。又受處分人為超越該車，
    並非僅係任意變換車道而為，由上所述，其尚且注意打方向
    燈，緩慢向右閃避，顯然其避難行為並無過當或造成其他更
    大危險之情事，適用上開行政罰法第13條之規定，自應認其
    行為無違法性可言。
四、綜上所述，受處分人應係為閃避故障車輛，故跨越雙白線行
    駛而遭舉發，行為並無違法性，原處分機關不察，遽對異議
    人為上開裁決，即難認為允當，應認異議人之異議為有理由
    ，應由本院將原處分撤銷，改諭知異議人不罰，以資適法。
五、據上論斷，應依道路交通管理處罰條例第87條第2 項，道路
    交通案件處理辦法第20條前段，裁定如主文。
中    華    民    國    95    年    7     月    31    日
                    交通法庭法  官  王沛雷
以上正本證明與原本無異。
如不服本裁定應於送達後5 日內向本院提出抗告狀
                            書記官  蘇彥宇
中    華    民    國    95    年    8     月    9     日


司法院資訊處製作；財團法人民間司法改革基金會備份。
